【裁判字號】    99,抗,6
【裁判日期】    990129
【裁判案由】    拍賣抵押物
【裁判全文】
臺灣桃園地方法院民事裁定                 99年度抗字第6號
抗  告  人  乙○
相  對  人  甲○○
上列當事人間拍賣抵押物事件，抗告人對於中華民國98年12月8
日本院簡易庭司法事務官所為98年度司拍字第1808號民事裁定提
起抗告，本院裁定如下：
   主  文
抗告駁回。
抗告程序費用新臺幣壹仟元由抗告人負擔。
    理  由
一、按抵押權人，於債權已屆清償期，而未受清償者，得聲請法
    院，拍賣抵押物，就其賣得價金而受清償，民法第873 條定
    有明文。次按抵押權人聲請拍賣抵押物之裁定，係屬非訟事
    件，祗須其抵押權已依法登記，並依登記之清償期業已屆至
    而未受清償時，法院即應為准許拍賣抵押物之裁定，如對於
    此項法律關係有爭執者，應由有爭執之人提起訴訟，以求解
    決，不得僅依抗告程序聲明其有爭執，並據為廢棄拍賣裁定
    之理由（最高法院58年台抗字第524 號、51年台抗字第269
    號判例意旨參照）。易言之，法院所為准駁拍賣抵押物之裁
    定，屬非訟事件裁定，無確定實體法上法律關係存否之性質
    ，於債權及抵押權之存否，亦無既判力，為裁定之法院僅就
    抵押權人提出有關抵押權之文件為形式上之審查，無從審酌
    屬於實體上法律關係之事由，抗告法院亦僅得就拍賣抵押物
    事件為形式審查，不得審酌抗告人關於實體事項之抗辯。
二、抗告意旨略以：抗告人向相對人借款新臺幣（下同）3,500,
    000 元，雙方言明利息按每月105,000 元計付，預先扣3 個
    月，並已扣除服務費175,000 元、代書及設定規費約20,000
    元，且約定連續3 期未繳款即視同屆期；豈料僅未滿1 期，
    並抗告人亦先已開立票據面額為105,000 元之支票交予相對
    人，惟相對人竟仍以系爭債權已屆清償期而未受清償為由，
    向原審法院聲請拍賣如原裁定附表所示之不動產，實有失公
    允等語。
三、經查，本件相對人主張對於抗告人有原裁定所載之系爭債權
    ，並以原裁定附表所示之不動產設定抵押權，且經依法登記
    ，又該債權已屆清償期而未受清償等情，有相對人提出之未
    載到期日本票、他項權利證明書、土地／建築改良物抵押權
    設定契約書、土地及建物登記謄本等影本為證，是原審法院
    據以准許相對人拍賣抵押物之聲請，即無不當。至抗告人上
    開所陳縱然屬實，因均屬實體法上權利關係之爭執，揆諸首
    揭判例意旨及說明，並非本件非訟程序所得審酌，抗告人就
    此應另行起訴以求解決。從而，本件抗告為無理由，應予駁
    回。
四、依非訟事件法第46條、第21條第2 項、第24條第1 項，民事
    訴訟法第495 條之1 第1 項、第449 條第1 項、第78條，裁
    定如主文。
中    華    民    國    99    年     1    月    29    日
            民事第一庭  審判長法  官  郭琇玲
                              法  官  林哲賢
                              法  官  陳振嘉
上列正本證明與原本無異。
本裁定除以適用法規顯有錯誤為理由，並經本院許可外，不得再
抗告。如提起再抗告，應於收受後10日內，向本院提出再抗告狀
，並繳納再抗告費新臺幣1,000 元。
中    華    民    國    99    年    2     月    1     日
                              書記官  谷貞豫

司法院資訊處製作；財團法人民間司法改革基金會備份。
